臺灣臺東地方法院交通事件裁定　　　　　　　　　　　九十三年度交聲字第五一號
　　異　議　人
　　即受處分人　乙○○
　　原處分機關　交通部公路總局高雄區監理所臺東監理站
　　代　表　人　楊財惠
右列受處分人因違反道路交通管理處罰條例案件，對於交通部公路總局高雄區監理所
臺東監理站中華民國九十三年八月四日所為之處分（原處分案號：東監違字第裁八一
─Ｚ00000000號），聲明異議，本院裁定如左：
    主  文
原處分撤銷。
乙○○不罰。
    理  由
一、本件原處分略以：異議人即受處分人乙○○於民國九十三年五月二十九日上午八
    時二十三分許，駕駛臺東鋼瓶有限公司（下稱臺東鋼瓶公司）所有、車號四八五
    ─ＲＣ號大貨車裝載液化石油氣鋼瓶，行經國道三號高速公路北上四二一公里處
    嵌頂路段（裁決書誤載為南下四二一公里處），為內政部警政署國道公路警察局
    第八警察隊（下稱舉發機關）員警以異議人駕駛該部大貨車裝載危險物品，未依
    其所出示之車輛裝載危險物品臨時通行證上規定之路線（燕巢至麟洛路段）行駛
    ，認有違反道路交通管理處罰條例第三十條第一項第八款規定之行為而掣單舉發
    ，嗣經異議人於應到案日期前提出申訴，乃於九十三年八月四日裁處異議人罰鍰
    新臺幣三千元等語。
二、異議意旨則以：前開大貨車當時所載運之鋼瓶均為臺東鋼瓶公司代為檢驗之鋼瓶
    ，已檢驗完成並經真空處理，正在運往客戶全帥股份有限公司（下稱全帥公司）
    之途中，實與一般商品無異，並非危險物品，亦無須危險物品臨時通行證，為此
    ，請求撤銷原處分等語。
三、按法院受理交通事件，準用刑事訴訟法之規定，道路交通管理處罰條例第八十九
    條前段定有明文，是最高法院七十六年臺上字第四九八六號判例意旨：「認定犯
    罪事實所憑之證據，雖不以直接證據為限，間接證據亦包括在內，然而無論直接
    證據或間接證據，其為訴訟上之證明，須於通常一般之人均不致有所懷疑，而得
    確信其為真實之程度者，始得據為有罪之認定，倘其證明尚未達到此一程度，而
    有合理之懷疑存在而無從使事實審法院得有罪之確信時，即應由法院為諭知被告
    無罪之判決。」，所揭示刑事訴訟法上法院認定事實之最重要原則之一－即認定
    被告有罪，就該有罪事實不能有任何之合理懷疑存在（beyond the reasonable
     doubt）之原則，於法院審理異議人違反道路交通管理處罰條例案件時，當有其
    適用，易言之，法院於審理異議人違反道路交通管理處罰條例案件，當踐行完畢
    調查證據之程序後，為事實之認定時，如就原處分機關所認定之行為人違規之事
    實仍有合理之訴訟上懷疑，而無法百分之百確信行為人確有該當於道路交通管理
    處罰條例各該處罰條文之構成要件事實時，此際即應依訴訟上之待證事實「倘有
    懷疑，則從被告之利益作解釋」（in dubi opro reo）之證據法則，作對受處分
    人有利之認定。經查：
（一）臺東鋼瓶公司係以從事液化石油氣鋼瓶檢驗、批發及修理為其營業項目，而非
      以液化石油氣之分裝為業，此有臺東縣政府營利事業營業項目資料查詢表一紙
      在卷可參。因此，該公司之大貨車所載運之鋼瓶僅有二種情形，一為向液化石
      油氣分裝業者收取欲送回該公司定期檢驗之使用過含有殘餘氣體之舊瓶，二為
      已檢驗完成欲送交客戶即液化石油氣分裝業者供其分裝使用之空瓶，殆可認定
      。
（二）又依內政部九十二年七月二十八日修正公布之液化石油氣容器檢驗場認可及管
      理要點規定，檢驗場應具備殘氣處理、卸容器閥、驗容器閥等基本檢驗設施（
      第三點），臺東鋼瓶公司既經政府認可從事液化石油氣容檢驗，自具有前開基
      本檢驗設施。再依內政部九十二年七月三十日公布之液化石油氣容器定期檢驗
      基準規定，定期檢驗之項目依序為：（一）第一次外觀檢查，（二）殘留氣體
      回收（採用殘氣回收機將剩餘在容器內之氣體回收，並設防制污染設備），（
      三）容器閥再檢驗，（四）耐壓膨脹試驗，（五）除鏽作業，（六）第二次外
      觀檢查，（七）內部檢查，（八）重量檢查，（九）打刻鋼印，（十）油漆塗
      裝（檢驗合格容器表面應漆成灰色，並以紅漆直寫充填內容物名稱）等。因此
      ，經該公司定期檢驗合格之液化石油氣容器（鋼瓶），其內應已無液化石油氣
      之剩餘殘氣，其外油漆應已重新塗裝。
（三）依證人即本件舉發機關員警甲○○證稱：當時並無抽測鋼瓶，鋼瓶外觀很乾淨
      ，但是是回收的舊瓶重新噴漆過，是灰色的新漆等語，參以本件取締之地點係
      在國道三號北上車道乙情，足徵異議人辯稱：當時係載運已經檢驗完畢之空瓶
      欲至臺南，送交給客戶全帥公司等語，應堪採信。
（四）況且，本件舉發機關既未對異議人載運之鋼瓶實施抽驗，以究明車上鋼瓶是否
      俱為空瓶，抑或仍有液化石油氣之剩餘殘氣，復無任何採證之照片可供佐證，
      遽以系爭大貨車有載運危險物品之標誌，即掣單舉發，自屬率斷。
四、從而，依前揭訴訟上之待證事實「倘有懷疑，則從被告之利益作解釋」（in
     dubi opro reo）之證據法則，自應作對異議人有利之認定，認其所為上開辯解
    ，為屬可採。此外，復查無其他積極證據足以證明異議人有原處分機關所認定之
    前開違規行為，自應作對異議人有利之認定，原處分機關不察，遽對受處分人為
    前開裁決，即難認為允當，應認異議人之異議為有理由，由本院將原處分撤銷，
    改諭知受處分人不罰，以資適法。
據上論斷，應依道路交通案件處理辦法第二十條前段，裁定如主文。
中      華      民      國    九十三    年      十二    月      六      日
                                      臺灣臺東地方法院交通法庭
                                          法  官  范乃中
右正本證明與原本無異。
如不服本裁定，應於裁定送達後五日內向本院提出抗告狀。（須附繕本）
「切勿逕送上級法院」
                                       書記官  陳俊德
中      華      民      國    九十三    年      十二    月      七      日
